臺灣嘉義地方法院民事判決　　
         　                         110年度嘉簡字第387號
原      告  翁麗淑  
訴訟代理人  鍾育儒律師
被      告  陳新宇  

上列當事人間請求遷讓房屋等事件，本院於民國110年10月14日
言詞辯論終結，茲判決如下：
　　主  文
被告應將門牌號碼嘉義市○○路○段000號2樓前室房屋騰空並遷讓
返還予原告。
被告應給付原告新臺幣113,640元，及自民國110年6月8日起至清
償日止，按年息5％計算之利息。
被告應自民國110年7月15日起至遷讓返還第一項房屋之日止，按
月給付原告新臺幣7,200元。
原告其餘之訴駁回。
訴訟費用新臺幣2,100元由被告負擔。
本判決原告勝訴部分得假執行。
原告其餘假執行之聲請駁回。
    事實及理由
壹、程序部分：
一、按訴狀送達後，原告不得將原訴變更或追加他訴，但請求之
    基礎事實同一者、擴張或減縮應受判決事項之聲明者，不在
    此限，民事訴訟法第255條第1項第2款、第3款定有明文。查
    原告起訴時主張積欠租金、違約金、因案涉訟律師費用、積
    欠電費之請求，訴之聲明第2項原為：被告應給付原告新臺
    幣（下同）122,728元，及自起訴狀繕本送達翌日起至清償
    日止，按年息5 ％計算之法定利息。嗣於民國110年8月17日
    變更該聲明為：被告應給付原告146,640元，及自起訴狀繕
    本送達翌日起至清償日止，按年息5 ％計算之法定利息。嗣
    於110年9月8日具狀主張違約金請求應自110年6月1日至遷讓
    返還房屋之日按月計算，變更聲明為第2項及第3項：被告應
    給付原告122,640元，及自起訴狀繕本送達翌日起至清償日
    止，按年息5 ％計算之法定利息。被告應自110年6月1日起至
    遷讓返還第一項房屋之日止，按月給付原告12,000元。核原
    告所為歷次訴之變更，或屬擴張或減縮應受判決事項之聲明
    ，或基於同一租賃契約追加請求權，揆諸前揭規定，並無不
    合，應予准許。
二、被告經合法通知，未於言詞辯論期日到場，核無民事訴訟法
    第386條所列各款情事，爰依原告之聲請，由其一造辯論而
    為判決。
貳、實體部分：
一、原告主張：被告於109年7月15日向原告承租門牌號碼嘉義市
    ○○路○段000號2樓前室房屋（如起訴狀附圖貳層平面圖紅框
    區域，下稱系爭房屋），兩造簽立房屋租賃契約書（下稱系
    爭租約），約定租賃期間自109年7月15日起至110年7月14日
    止，為期1年，租金每月6,000元，應於每月10日以前繳納，
    原告並已收受被告交付之押租金6,000元。惟被告自109年10
    月起即拖欠租金，且於租賃期間屆滿後拒不遷離系爭房屋，
    嗣經原告多次以口頭、簡訊催告，被告仍置若罔聞，原告乃
    以嘉義文化路郵局第217號存證信函催告被告繳納，再以嘉
    義文化路郵局第236號存證信函終止兩造之租賃契約（於110
    年5月18日送達被告），然被告仍持續占用至今，屬無權占
    有系爭房屋。依系爭租賃契約第3條約定及民法第767條第1
    項前段中段規定被告應返還系爭房屋，並給付至系爭租約終
    止日尚未繳納之9.5個月租金共57,000元（計算式：6,000元
    ×9.5＝57,000元）。依系爭租約第16條約定，被告應支付本
    案律師委任費用50,000元，依系爭租約第7條、第18條約定
    被告應給付積欠電費15,640元（計算式：（00000-0000）×4
    ＝15,640元）。依系爭租約第8條約定，本件因被告遲延給付
    租金遭原告發函終止租約，且被告租期已至，被告仍未遷讓
    返還系爭房屋，請求被告給付自110年6月1日起至遷讓交還
    系爭房屋之日止，按月給付租約二倍之違約金即12,000元。
    爰依租賃物返還請求權及系爭租約之法律關係，提起本件訴
    訟。並聲明：㈠被告應將系爭房屋騰空並遷讓返還原告。㈡被
    告應給付原告122,640元，及自起訴狀送達翌日起至清償日
    止，按年息5％計算之利息。㈢被告應自110年6月1日起至遷讓
    返還第一項房屋之日止，按月給付原告12,000元。㈣願供擔
    保，請准宣告假執行。
二、被告經合法通知，未於言詞辯論期日到庭，亦未提出書狀作
    何聲明或答辯。
三、本院之判斷：
  ㈠原告主張被告積欠租金，兩造租賃契約業已屆期，被告並未
    返還系爭房屋等事實，業據其提出土地建物登記謄本、房屋
    租賃契約書、存證信函暨回執聯等為證，被告已於相當時期
    受合法之通知，而於言詞辯論期日不到場，亦未提出準備書
    狀爭執，依民事訴訟法第436條第2項、第280條第3項前段準
    用同條第1項前段之規定，視同自認，堪認原告主張之事實
    為真。
  ㈡按租賃定有期限者，其租賃關係，於期限屆滿時消滅；承租
    人於租賃關係終止後，應返還租賃物，民法第450條第1項、
    第455條前段分別定有明文。查本件租賃契約定有期限，並
    已於110年7月14日租期屆滿，且原告已寄發存證信函催告繳
    納租金，兩造並無契約更新或以不定期限繼續契約之情形，
    故本件租賃契約已因期限屆滿而消滅，被告有返還租賃物即
    系爭房屋之義務，原告依前揭規定，請求被告返還系爭房屋
    ，自有理由，應予准許。
　㈢按承租人應依約定日期，支付租金，民法第439條前段定有明
    文。按押租金之主要目的在於擔保承租人履行租賃債務，故
    租賃關係消滅後，承租人如有欠租或其他債務不履行時，其
    所交付之押租金，發生當然抵充之效力。而於抵充後，猶有
    餘額，始生返還押租金之問題（最高法院87年度台上字第16
    31號判決意旨參照）。查原告主張本件被告至租約屆滿為止
    ，僅給付原告相當於1個月租金之押租金6,000元及109年7、
    8、9共3個月之租金乙情，有其提出之房屋租賃契約書註記
    文字及存證信函可證。惟被告所繳交之押租金，應先抵充積
    欠之租金，是抵充後，被告共計積欠8個月之租金共48,000
    元（計算式：6,000元×8＝48,000元），故原告本於租賃契約
    之租金請求權，請求被告應給付尚未支付之租金48,000元，
    洵屬有據，逾此範圍之租金請求，則應予駁回。
  ㈣律師費用部分：依系爭租約第16條規定：「乙方（即被告）
    若有違約情事，致損害甲方（即原告）之權益時，願聽從甲
    方賠償損害，如甲方因涉訟所繳納之訴訟費、律師費用，均
    應由乙方負責賠償」，查本件系爭租約期滿後，被告仍拒不
    交還系爭房屋，經原告委任律師提起本件訴訟，並支出本件
    訴訟程序之律師費用50,000元，有委任狀及玉泉法律事務所
    收據1紙在卷可稽，準此，原告依系爭租約約定，請求被告
    給付律師費用50,000元，亦屬有據。 
　㈤積欠電費部分：依系爭租約第7條、第18條約定：「交付房屋
    日起，房屋之水電、瓦斯、電話、管理、清潔等費用由乙方
    （即被告）負擔」、「…乙方水電費及營業上必須繳納之稅
    捐自行負擔」，則被告應負擔租賃期間之用電電費甚明。原
    告主張被告承租入住系爭房屋前，電表刻度為「6285」，迄
    至110年9月8日遞狀時電表刻度為10195，有電表用電度數照
    片可證，原告主張以每度4元計算尚屬合理，是原告請求被
    告給付積欠之電費15,640元【計算式：（00000-0000）×4＝1
    5640】，應予准許。
　㈥違約金部分：依系爭租約第8條約定：「乙方（即被告）於租
    賃期滿時，除經甲方（即原告）同意繼續出租外，不得藉詞
    推諉或主張任何權利，如不即時遷讓交還房屋時，甲方每月
    得向乙方請求按照租金貳倍之違約金至遷讓完了之日止，乙
    方及連帶保證人丙方絕無異議。」查系爭租約已期滿而消滅
    ，業如前述，被告即應於租約期滿後遷讓返還系爭房屋，然
    被告迄今仍未返還，自應給付違約金，惟兩造約定之上開違
    約金，其標準應依一般客觀事實、社會經濟狀況，及債務若
    能如期履行時，債權人可得享受之利益及債權人實際損失為
    衡量，以求公平。本院再審酌原告所主張請求之違約金，係
    為避免被告於租約屆期後仍繼續無權占用系爭房屋，致原告
    無從完整利用系爭房屋而有損害，復參酌兩造均未於系爭租
    約中約定原告違約時之罰則，併衡以當前社會經濟情況及兩
    造收入及經濟狀況，認兩造所約定上開違約金之金額，尚屬
    過高，應以自租期屆滿後，按月給付相當於租金數額1.2倍
    之7,200元為適當，則原告依系爭租約第8條約定，請求被告
    給付自110年7月15日起至返還系爭房屋止按月給付7,200元
    之違約金，此部分請求自屬有據。逾此範圍之請求，則應予
    駁回。
　㈦末按給付無確定期限者，債務人於債權人得請求給付時，經
    其催告而未為給付，自受催告時起，負遲延責任；其經債權
    人起訴而送達訴狀，或依督促程序送達支付命令，或為其他
    相類之行為者，與催告有同一之效力；遲延之債務，以支付
    金錢為標的者，債權人得請求依法定利率計算之遲延利息；
    應付利息之債務，其利率未經約定，亦無法律可據者，週年
    利率為百分之五，民法第229條第2項、第233條第1項前段及
    第203條分別定有明文。本件原告請求被告給付積欠之租金
    、律師費用、電費共計113,640元（計算式：48,000元＋50,0
    00元＋15,640元＝113,640元），係以支付金錢為標的，且無
    確定給付期限，是原告就上揭所得請求之金額，請求自起訴
    狀繕本送達被告翌日即110年6月8日起至清償日止，按週年
    利率5%計算之利息，併應准許。　　　　
四、綜上所述，原告依據系爭租約之法律關係，請求被告將系爭
    房屋騰空並遷讓返還原告，並請求被告給付原告113,640元
    ，及自110年6月8日起至清償日止按年息5％計算之利息，另
    請求被告應自110年7月15日起至遷讓返還系爭房屋之日止，
    按月給付原告7,200元違約金，為有理由，應予准許，逾此
    範圍之請求，為無理由，應予駁回。
五、本件原告勝訴部分係屬民事訴訟法第427條第2項第1款所定
    之簡易訴訟事件所為被告敗訴之判決，依同法第389條第1項
    第3款之規定，應依職權宣告假執行。原告陳明願供擔保請
    准宣告假執行，僅係督促本院依職權行使，毋庸為准駁之諭
    知。至原告敗訴部分之請求，其假執行之聲請因訴之駁回而
    失所附麗，應併予駁回。
六、訴訟費用負擔之依據：民事訴訟法第79條。法院為終局判決
    時，應依職權為訴訟費用之裁判，民事訴訟法第87條第1 項
    定有明文。本院審酌本件原告部分請求雖未經准許，然其主
    要請求均勝訴，故本院認訴訟費用仍應由被告負擔，附此敘
    明。
中　　華　　民　　國　　110 　年　　10　　月　　28　　日
                  臺灣嘉義地方法院嘉義簡易庭
                                  法  官  羅紫庭
以上正本係照原本做成。　　　　　　　　　　　　　　　　　
如對本判決上訴，須於判決送達後20日內向本庭（嘉義市文化路
308之1號）提出上訴狀（均須按他造當事人之人數附繕本）。如
委任律師提起上訴者，應一併繳納上訴審裁判費。
中　　華　　民　　國　　110 　年　　10　　月　　28　　日
                                  書記官  葉昱琳